臺灣嘉義地方法院刑事裁定
111年度毒聲字第107號
聲  請  人  臺灣嘉義地方檢察署檢察官
被      告  李贊民


上列被告因因違反毒品危害防制條例案件，經檢察官聲請送觀察
、勒戒（110年度毒偵字第958號、110年度毒偵字第1359號），
本院裁定如下：
    主  文
甲○○施用第二級毒品，令入勒戒處所觀察、勒戒，其期間不得逾
貳月。
    理  由
一、聲請意旨略以：被告甲○○基於施用第二級毒品之犯意，分別
    為下列行為：
(一)於民國110年7月23日11時許，在其嘉義縣○○鄉○○村○○○0號（
    聲請書誤載為「嘉義縣○○鄉○○村00○0號」，應予更正）住處
    內，以將甲基安非他命置入玻璃球吸食器點火燒烤吸食煙霧
    之方式，施用第二級毒品甲基安非他命1次。嗣同日11時47
    分許，為警持本院核發之搜索票至被告上開住處進行搜索，
    當場扣得甲基安非他命2包、吸食器3組、玻璃球管4個、斜
    削吸管1支、手機2支等物，並經其同意，於同日15時33分許
    對其採尿送驗後，結果呈陽性反應。
(二)於110年10月15日19時許，在上開住處內，以將甲基安非他
    命置入玻璃球吸食器點火燒烤吸食煙霧之方式，施用第二級
    毒品甲基安非他命1次。嗣於110年10月18日12時10分許，為
    警本院核發之搜索票至被告上開住處進行搜索，當場扣得甲
    基安非他命殘渣袋（聲請書誤載為「安非他命」，應予更正
    ）、吸食器1組、玻璃球1個、手機1支等物，並經其同意，
    於同日14時30分許對其採尿送驗後，結果呈陽性反應。
(三)又經臺灣嘉義地方檢察署檢察官評估後，認被告不適宜為戒
    癮治療之處分，有臺灣嘉義地方檢察署檢核表在卷可佐（毒
    偵958卷第75頁），爰依毒品危害防制條例第20條第1、3項
    及觀察勒戒處分執行條例第3條第1項規定，聲請裁定將被告
    送勒戒處所觀察、勒戒等語。
二、按犯毒品危害防制條例第10條之罪者，檢察官應聲請法院裁
    定，或少年法院（地方法院少年法庭）應先裁定，令被告或
    少年入勒戒處所觀察、勒戒，其期間不得逾2月；觀察、勒
    戒後，檢察官或少年法院（地方法院少年法庭）依據勒戒處
    所之陳報，認受觀察、勒戒人無繼續施用毒品傾向者，應即
    釋放，並為不起訴之處分或不付審理之裁定；認受觀察、勒
    戒人有繼續施用毒品傾向者，檢察官應聲請法院裁定或由少
    年法院（地方法院少年法庭）裁定令入戒治處所強制戒治，
    其期間為6個月以上，至無繼續強制戒治之必要為止。但最
    長不得逾1年。依前項規定為觀察、勒戒或強制戒治執行完
    畢釋放後，3年後再犯第10條之罪者，適用本條前2項之規定
    ，同條例第20條第1至3項定有明文。又現行毒品條例既認施
    用毒品者具有「病患性犯人」特質，強調「治療勝於處罰」
    、「醫療先於司法」，對於第20條第3項及第23條第2項所謂
    「3年後（內）再犯」，自應跳脫以往窠臼，以「3年」為期
    ，建立「定期治療」之模式。準此，第20條第3項規定中所
    謂「3年後再犯」，只要本次再犯（不論修正施行前、後）
    距最近1次觀察、勒戒或強制戒治執行完畢釋放，已逾3年者
    ，即該當之，不因其間有無犯第10條之罪經起訴、判刑或執
    行而受影響（最高法院刑事大法庭109年度台上大字第3826
    號裁定意旨參照）。上開裁定之見解為最高法院刑事大法庭
    對法律爭議所作出之決定，本院應受其拘束。
三、訊據被告於警詢、偵查中均坦承有於上開時間、地點施用第
    二級毒品甲基安非他命之事實（警479卷第1-6頁；警294卷
    第5頁；毒偵359卷第12頁；毒偵958卷第27頁），並有本院1
    10年度聲搜字第000637、000413號（警294卷第7頁；警479
    卷第9頁）、搜索扣押筆錄（警294卷第8-11頁；警479卷第1
    0-11頁反面）、扣押物品目錄表（警294卷第12頁；警479卷
    第11頁正反面）、扣押物品收據（警294卷第13頁；警479卷
    第13頁）、扣案物照片（警294卷第14-16頁；警479卷第15-
    20頁）、勘察採證同意書（警294卷第20頁）、尿液代號與
    真實姓名對照表（代號：110朴117、110朴079）（警294卷
    第21頁；警479卷第14頁）、正修科技大學超微量研究科技
    中心尿液檢驗報告（編號：110朴117、110朴079）（毒偵35
    9卷第28頁；毒偵958卷第63頁）等件附卷可查，被告上開任
    意性自白核與事實相符，應堪採信。其前揭施用第二級毒品
    甲基安非他命2次之犯行均堪認定。
四、再參諸臺灣高等法院被告前案紀錄表，被告本件施用第二級
    毒品往前回溯3年內，並未有執行觀察、勒戒完畢出所或強
    制戒治執行完畢出監之情形，其本件所為分別施用第二級毒
    品2次之行為，自應再回歸「定期治療」之模式；另檢察官
    亦經評估被告經傳喚未到庭（另案通緝中），再目前仍有其
    他案件在偵、審中，可預期未來須入監服刑，且被告亦有經
    法院判決自由刑而未宣告易科罰金或緩刑，顯不適宜採取緩
    起訴處分附帶戒癮治療等節，有上開被告前案紀錄表、臺灣
    嘉義地方檢察署實施毒品戒癮治療司法選案標準檢核表（毒
    偵字958卷第75頁）在卷可參，是本件聲請人之聲請於法有
    據，應予准許。
五、依毒品危害防制條例第20條第3項、第1項，觀察勒戒處分執
    行條例第3條第1項，裁定如主文。
中　　華　　民　　國　　111 　年　　4 　　月　　21　　日
                  刑事第四庭    法　官　沈芳伃
以上正本證明與原本無異。
如不服本裁定，應於送達後5日內，向本院提出抗告狀。（應附
繕本）
中　　華　　民　　國　　111 　年　　4 　　月　　21　　日
                                書記官　張簡純靜